【裁判字號】    98,輔宣,1
【裁判日期】    990125
【裁判案由】    輔助宣告
【裁判全文】
臺灣臺中地方法院民事裁定               98年度輔宣字第1號
聲  請  人  甲○○
相  對  人  乙○○
上列聲請人聲請輔助宣告事件，本院裁定如下：
    主    文
宣告乙○○為受輔助宣告之人。
選定甲○○為受輔助宣告之人之輔助人。
聲請費用由受輔助宣告之人負擔。
    理    由
一、聲請意旨略以：聲請人甲○○（女、民國○○○年○月○○
    日生、國民身分證統一編號：Ｚ000000000號）為
    相對人之胞妹，相對人乙○○（男、四十七年七月二十五日
    生、國民身分證統一編號：Ｚ000000000號）之子
    因公殉職後，相對人悲痛莫名，生活頓失所依，致有非理性
    消費之行為，屢次持身分證件向各大電信業者辦理門號、購
    入手機，衍生鉅額通信費用無法清償，聲請人出面代償或為
    其停話後，相對人又自行辦理，使家人不勝其擾；再者，相
    對人帳戶內之撫卹金、生活費等存款，皆遭相對人恣意領出
    花用，甚至相對人名下為繳納房貸而存入之銀行款項，亦遭
    相對人無理領取用罄，相對人更自行與金融機構簽訂信用貸
    款契約，均由聲請人代為清償；綜上，足認相對人已有精神
    障礙，致其為意思表示或受意思表示，或辨識其意思表示效
    果之能力顯有不足，且相對人非理性行為日益加劇，短期內
    難以恢復原來之狀態，爰聲請對其為輔助之宣告等語。
二、按對於因精神障礙或其他心智缺陷，致其為意思表示或受意
    思表示，或辨識其意思表示效果之能力，顯有不足者，法院
    得因本人、配偶、四親等內之親屬、最近一年有同居事實之
    其他親屬、檢察官、主管機關或社會福利機構之聲請，為輔
    助之宣告。受輔助宣告之人，應置輔助人，民法第十五條之
    一第一項、第一千一百十三條之一第一項定有明文。又依民
    法第一千一百十三之一第二項準用同法第一千一百十一條之
    一規定，法院選定輔助人時，應依受輔助宣告之人之最佳利
    益，優先考量受輔助宣告之人之意見，審酌一切情狀，並注
    意下列事項：一、受輔助宣告之人之身心狀態與生活及財產
    狀況。二、受輔助宣告之人與其配偶、子女或其他共同生活
    之人間之情感狀況。三、輔助人之職業、經歷、意見及其與
    受輔助宣告之人之利害關係。四、法人為輔助人時，其事業
    之種類與內容，法人及其代表人與受輔助宣告之人之利害關
    係。
三、經查：
（一）聲請人主張之事實，業據提出戶籍謄本正本及電信費帳單
      、聲明書、存摺、清償證明書、匯款條（均影本）等在卷
      可憑。經本院於鑑定人即澄清醫院平等院區劉金明醫師前
      訊問相對人，相對人對於法官詢問姓名、年籍、住所、與
      聲請人之關係等問題可以正確回答，但與社會時事脫節，
      計算、使用金錢能力尚可，亦有基本判斷能力（知道不可
      任意借身分證、印章予他人辦理現金卡或金融卡）。嗣經
      鑑定醫師再為進一步之診斷，其鑑定結果認：綜合相對人
      以往病史、現在病症、家族病史、生活履歷、生活狀況及
      現在身心狀態等資料，相對人為一位輕度智能障礙（主因
      為身心發展遲緩）之患者，其受智商較低之影響，簡單日
      常生活（進食、穿衣、沐浴、行動及排便等）可以自理之
      外，身邊複雜事務已難以獨立執行，須要家人或他人加以
      協助，目前經濟上完全由聲請人協助管理照顧；相對人之
      社會職業功能有中度障礙，在認知功能方面，如判斷力、
      現實感及思考能力亦受影響（智商六十三分），以致於無
      法合理且適當的處理身邊事務，須家人協助方能避免其權
      益之損失；基於相對人精神上有輕度智能障礙之原因，對
      於管理處分自己財產有必要給予協助，有達到「為意思表
      示或受意表示，或辨識其意思表示效果之能力，顯有不足
      」之情形；相對人目前之精神狀態屬於輕中度障礙，已達
      到輔助宣告之程度，此精神狀態係因長期輕度智能障礙所
      導致，未來難以改善及回復至正常心智狀態，此有成年監
      護鑑定書在卷可稽。本院審酌前開訊問結果與鑑定人意見
      ，認相對人因精神障礙或其他心智缺陷，致其為意思表示
      或受意思表示，或辨識其意思表示效果之能力，顯有不足
      。揆諸首開條文規定，本院自得依聲請對相對人為輔助之
      宣告。
（二）聲請人甲○○為相對人之胞妹，相對人無配偶，父母均歿
      ，除聲請人甲○○以外並無其他近親等情，有聲請人提出
      之戶籍謄本、親屬系統表在卷可憑。又相對人事實上由聲
      請人甲○○照顧，聲請人甲○○到庭亦同意任輔助人，茲
      本院參酌前揭各節，認由聲請人甲○○任輔助人，最能符
      合受輔助宣告之人之最佳利益，爰選定聲請人甲○○為輔
      助人。
四、依民事訴訟法第六百零八條第一項、第六百二十四條之一第
    三項，裁定如主文。
中    華    民    國    99    年    1    月    25    日
                  家事法庭      法  官  楊熾光
正本係照原本作成。
如不服本裁定關於選定輔助人之部分，應於送達後十日內向本院
提出抗告狀，並繳納抗告費新臺幣一千元；其餘關於輔助宣告之
部分，不得抗告。
中    華    民    國    99    年    1    月    25    日
                                書記官  郭麗娟

司法院資訊處製作；財團法人民間司法改革基金會備份。
